臺灣臺北地方法院民事判決　　　　　　100年度再簡上字第3號
上　訴　人　張元輔
被上訴人　　王張玫君
訴訟代理人　江旻書律師
上列當事人間再審之訴事件，上訴人對於中華民國100年3月30日
本院新店簡易庭99年度店再簡字第7號再審判決提起上訴，本院
判決如下：
    主  文
上訴駁回。
第二審訴訟費用由上訴人負擔。
    事實及理由
一、本件被上訴人前向本院新店簡易庭提起返還房屋等之訴，經
    本院新店簡易庭以99年度店簡字第900號（下稱前訴訟）判
    決（下稱原確定判決）上訴人應將門牌號碼新北市新店區（
    即原臺北縣新店市○○○路○段199號4樓如附圖所示範圍之
    房屋（下稱系爭房屋）遷讓返還原告，並自民國98年12月10
    日起至返還上開範圍房屋之日止，按月給付被上訴人新臺幣
    （下同）10,000元，前開判決已於99年11月16日確定。上訴
    人於原判決確定後30日內之99年12月13日提起再審之訴，經
    本院新店簡易庭100年3月30日99年度店再簡字第7號（下稱
    原審）判決（下稱原判決）以再審無理由駁回，上訴人不服
    ，提起本件上訴，合先敘明。
二、上訴人上訴意旨略以：
  (一)依上訴人對被上訴人所寄發唯一之存證信函所示，寄件人即
    上訴人之地址係明載「台北郵政1485號信箱」，換言之，上
    訴人已向被上訴人陳明送達處所為前開信箱，且被上訴人已
    明知上訴人之送達處所為「台北郵政1485號信箱」，並已實
    地至上訴人之戶籍址查訪，確知上訴人未住居於戶籍址，故
    其於前訴訟聲請公示送達，並不符合對應受送達人之詳址雖
    與以探尋，而探尋不到之要件，被上訴人向前訴訟法院聲請
    公示送達，已侵害上訴人之訴訟權，應符合民事訴訟法第
    496條第1項第6款之再審事由。
  (二)又上訴人主張被上訴人偽造變造郵件收件回執，而有民事訴
    訟法第496條第1項第9款之再審事由，係因上訴人確無簽收
    ，且該郵件所載地址亦有誤，絕非臆測之詞，上訴人已為上
    開主張，原審未察，應屬違誤；況被上訴人對於上訴人之指
    謫，亦未否認。如催告亦不合法，則解除契約之意思表示是
    否到達，其適用法規是否確實無誤，均非無疑。詎原審逕為
    有利被上訴人之認定，實難令上訴人甘服。
  (三)再上訴人主張已於98年9月15日一次給付被上訴人至租約到
    期日止之租金115萬元，屬原審未經審酌或得使用之證物，
    足以證明上訴人並無遲付租金等情，原審卻認該證物早於前
    訴訟言詞辯論終結前已存在，且為上訴人所明知，又無不能
    使用該證物之情形，亦不該當民事訴訟法第496條第1項第13
    款之再審理由云云，惟上訴人不知有前訴訟，自屬有不能使
    用該證物之情形，而該當民事訴訟法第496條第1項第13款之
    再審理由，另參照最高法院26鄂上字第56號判例要旨，上訴
    人非不得於原審始提出上訴人已給付租金之未經斟酌證物證
    之。且上訴人已支付全數租金，縱被上訴人有催告與終止契
    約之意思表示，依最高法院46年台上字第1508號判例要旨，
    亦不生終止之效力；況被上訴人係提出偽造變造上訴人收受
    其寄發催告與解約意思表示之存證信函回執，當然更不生送
    達之效力。
  (四)綜上，求為判決：(一)原判決廢棄；(二)鈞院99年度店簡字第
    900號確定民事判決廢棄；(三)被上訴人所提之前開之訴駁回
    ；(四)第一、二審及前審訴訟費用均由被上訴人負擔。
三、被上訴人答辯意旨略以：
  (一)被上訴人於前訴訟程序提出原證六、七存證信函及回執，業
    經前訴訟法官比對與原本相符，上訴人猶執前詞，稱被上訴
    人偽造變造郵件收件回執，又未提出事證，顯然無稽，以之
    為再審理由，更無可採。
  (二)上訴人辯稱「不知有前審訴訟，自屬有不能使用該證物之情
    形」，然原確定案件之訴訟程序已依法送達，上訴人不能諉
    為不知，而上訴人於原審所提出之證物原本，早於前訴訟言
    詞辯論終結前已存在，而為上訴人所明知，而無又不能使用
    該證物之情形，顯不該當「發見未經斟酌之證物」之再審事
    由。
  (三)上訴人之台北古亭郵局第801號存證信函上所記載地址並非
    上訴人之事實上住居所，而前訴訟程序係依租約記載之上訴
    人地址即其戶籍地址未能合法送達，經被上訴人陳報其最新
    戶籍地址，又未能合法送達，則上訴人既設籍於該址，對之
    又無法送，而可能由法院公告知悉公示送達之情形，自得對
    之為公示送達，既已對之為公示送達，即難認被上訴人知上
    訴人住居所，指為所在不明而與之涉訟之情形，是本件無民
    事訴訟法第496條第1項第6款之再審事由。
  (四)綜上，求為判決：上訴駁回。
四、按再審之訴不合法者，法院應以裁定駁回之；再審之訴顯無
    再審理由者，得不經言詞辯論，以判決駁回之，民事訴訟法
    第502條第1項、第2項分別定有明文。次按提起再審之訴，
    應依民事訴訟法第501條第1項第4款之規定，表明再審理由
    及關於再審理由並遵守不變期間之證據，此為必須具備之程
    式。如未於書狀表明其關於再審理由之證據時，審判長無庸
    裁定定期命其補正，即得以再審之訴為不合法，逕以裁定駁
    回之（參照最高法院63年度第3次民庭庭推總會決議以及60
    年台抗字第538號判例意旨）。又所謂「顯無再審理由」，
    係指針對再審原告所主張之再審原因，無須另經調查辯論，
    即可判定其不足以動搖原確定判決所為判斷結果而言。故同
    一待證事項如在前訴訟程序中業已調查明確，且經受訴法院
    根據該項調查結果達成實體上之法律判斷，縱令就該待證事
    項另有其他未經斟酌之證據方法，亦不容當事人執是提起再
    審之訴，求依再審程序更為無益之調查。本件上訴人主張原
    確定判決有民事訴訟法第496條第1項第6款、第9款及第13款
    之再審事由，經查：
  (一)本件上訴人主張依上訴人對被上訴人寄發之唯一存證信函所
    示，寄件人即上訴人之地址係明載「台北郵政1485號信箱」
    ，被上訴人明知上訴人之送達處所為「台北郵政1485號信箱
    」，卻向前訴訟法院聲請公示送達，且被上訴人偽造變造催
    告及解除契約之存證信函郵件收件回執，認原確判決有民事
    訴訟法第496條第1項第6款、第9款之再審事由，而提起上訴
    。惟查上訴人之再審訴狀關於上開再審理由並未表明關於有
    民事訴訟法第496條第1項第6款、第9款再審理由之證據，亦
    即上訴人於再審訴狀並未表明原確定判決有何當事人知他造
    之住居所，指為所在不明而與訟之證據（查台北古亭郵局第
    801號存證信函影本係由被上訴人於100年2月14日向原審提
    出，見99年度店再簡字第7號卷第40頁），亦未表明任何有
    關判決基礎之證物係偽造或變造之證據存在，此觀諸再審訴
    狀即明（同上卷第2至27頁），堪認上訴人並未依民事訴訟
    法第501條第1項第4款規定，以訴狀表明關於再審理由之證
    據，則依上開說明，其再審之訴為不合法，此部分應以裁定
    駁回。原審未察，以上訴人之訴為無理由，判決駁回其訴，
    理由雖有不當，但結論仍應維持。上訴意旨指摘原判決不當
    ，求予廢棄改判，仍為無理由，應予駁回。
  (二)又被上訴人於原確定案件之民事起訴狀係以上訴人承租系爭
    房屋時於房屋租賃契約書、公證書所載之地址「臺北市中山
    區○○○路70號7樓之1」為上訴人住所，本院新店簡易庭因
    而依該址送達上訴人起訴狀繕本及99年8月30日言詞辯論期
    日通知，經郵務送達機關以「遷移新址不明」退回，本院並
    依被上訴人所提出之上訴人戶籍謄本所載戶籍地址「臺北市
    中山區○○○路○段33巷6號」為送達，亦經以「查無此人」
    為由退回，有被上訴人起訴狀、被上訴人戶籍謄本及本院送
    達證書在卷可稽（見本院新店簡易庭99年度店簡字第900 號
    卷第1至29頁、第35至37頁），本院新店簡易庭乃依被上訴
    人之聲請，對上訴人為公示送達，並於99年10月6日言詞辯
    論期日依被上訴人之聲請為一造辯論判決等情，此有原確定
    案件99年8月30日言詞辯論筆錄、99年10月6日言詞辯論筆錄
    、99年10月19日宣判決筆錄、公示送達公告、99年8月31 日
    太平洋日報及公示送達證書在卷足憑（見同上卷第39至40
    頁反面、第42頁、第47頁、第56至59頁），參以上訴人亦主
    張原判決已於99年11月16日確定，其係於原判決確定後30日
    內提起本件再審之訴（見99年度店再簡字第7號卷第2頁再審
    訴狀），是原確定案件（即前訴訟）之開庭通知及判決均已
    合法送達於再審原告。上訴人雖主張其曾於99年5月26日以
    台北古亭郵局第801號存證信函通知被上訴人，要求被上訴
    人應保障上訴人承租權益，並將拆除之瓦斯表回復得使用狀
    態等事項，其已於該存證信函上明載其送達處所為「台北郵
    政1485號信箱」，被上訴人並非無法用相當之方法探查上訴
    人應為送達之處所，詎被上訴人竟於原確定案件以再審原告
    之送達處所不明為理由，聲請公示送達，難謂合法，原確定
    判決有民事訴訟法第496條第1項第6款之再審事由云云。惟
    查，上訴人之再審訴狀未表明此再審理由之證據，已如前述
    ，此部分再審之訴為不合法，且依被上訴人提出之99年5月
    26日台北古亭郵局第801號存證信函所示（見99年度店再簡
    字第7號卷第40頁），雖上訴人曾以「台北郵政1485號信箱
    」為寄件地址寄發該存證信函給被上訴人，然查上訴人於租
    賃契約書、公證書上均未記載該郵政信箱，且其於上開存證
    信函內並未向被上訴人表明以「台北郵政1485號信箱」為其
    送達處所之意，復未載明其以該郵政信箱為送達處所之期間
    ，則於99年間前訴訟程序進行中，被上訴人於99年8月2日起
    訴時，以上訴人在租賃契約書所載「臺北市中山區○○○路
    10號7樓之1」為上訴人住所，經前訴訟法院依址送達，因「
    遷移新址不明」為由而退回，前訴訟法院並依上訴人戶籍謄
    本所載於99年5月5日遷入之「臺北市中山區○○○路○段33
    巷6號」新址為送達，亦經郵務機關以「查無此人」退回，
    且查被上訴人於99年8月2日起訴後，未再收受任何上訴人以
    「台北郵政1485號信箱」為寄件地址之信件，是被上訴人顯
    難知悉上訴人之實際居住處所及應送達處所。況「台北郵政
    1485號信箱」於主觀上及客觀上均無法供人居住，且上訴人
    事實上亦未居住於該處。上訴人以此主張被上訴人明知其住
    居所，卻向法院隱瞞而指其所在不明，原確定判決有民事訴
    訟法第496條第1項第6款之再審事由云云，顯屬無據。
  (三)再判決確定後，發現原判決為判決基礎之證物係偽造或變造
    者，依民事訴訟法第496條第1項第9款規定，雖得對該確定
    之終局判決提起再審之訴，惟當事人以為判決基礎之證物係
    偽造或變造而提起再審之訴者，須以宣告有罪之判決或處罰
    鍰之裁定已確定，或因證據不足以外之理由，而不能為有罪
    之確定判決或罰鍰之確定裁定者為限，始得提起再審之訴，
    亦為民事訴訟法第496條第2項所明定。本件上訴人以從未收
    受被上訴人為定期催告及終止租約之意思表示之存證信函，
    主張被上訴人提出之郵件收件回執係偽造變造云云。惟查，
    上訴人既未於書狀表明有何所稱上開為判決基礎之證物係偽
    造或變造者，已經宣告有罪之判決或處罰鍰之裁定確定，或
    因證據不足以外，而不能為有罪之確定判決或罰鍰之確定裁
    定之證據存在，亦未舉證證明之，其再審之訴顯不合法外，
    依上開民事訴訟法第496條第2項規定，亦不得僅以上訴人之
    臆測而得提起再審之訴。從而，再審原告主張原判決有為判
    決基礎之證物係偽造或變造之再審事由云云，不合法亦顯無
    理由。
  (四)另民事訴訟法第496條第1項第13款所謂「當事人發見未經斟
    酌之證物或得使用該證物」，係指在前訴訟程序不知有該證
    物，現始知之，或雖知有此而不能使用，現始得使用者而言
    ，最高法院85年度台上字第314號判決可資參照。上訴人固
    陳稱其已於98年9月15日一次給付出租人至租約到期日止（
    共115個月）之租金115萬元，此足以證明上訴人並無遲付租
    金等情，為前審未經審酌或得使用之證物，原確定判決有民
    事訴訟法第496條第1項第13款再審事由云云。然因該證物早
    於前訴訟言詞辯論終結前已存在，且為上訴人所明知並隨時
    得提出，而無不能使用該證物之情形，上訴人本可於前訴訟
    程序中提出或聲請法院調查證物，惟其受合法之通知而無正
    當理由未到庭為主張，致本院民事簡易庭以一造辯論程序，
    就被上訴人提出之證據資料予以斟酌認定，尚難認有於原確
    定判決後發現未經斟酌之證物或得使用該證物之情形，故上
    訴人主張本件有民事訴訟法第496條第1項第13款之再審事由
    ，要非可採。是以，上訴人執此主張發現原審漏未審酌之新
    證據，請求廢棄原確定裁定云云，顯屬無據。
五、綜上所述，上訴人主張原確定判決有民事訴訟法第496條第1
    項第6款、第9款之再審理事由，因上訴人於再審訴狀並未表
    明關於上開再審理由之證據，其再審之訴不合法，應以裁定
    駁回；另其所主張有民事訴訟法第1項第13款之再審事由部
    分，亦顯無理由，應以判決駁回。是本件再審之訴，為不合
    法且顯無理由，而不應准予再審，原審未先調查其提起本件
    再審之訴有無表明關於再審理由之證據，而逕以其提起再審
    均顯無理由，予以判決駁回，理由雖有不同，其結果則無二
    致，仍應予維持。上訴意旨仍執陳詞，指原判決為不當，求
    予廢棄改判，為無理由，應予駁回。
六、據上論結，本件上訴為無理由，依民事訴訟法第505條、第
    436條之1第3項、第463條、第449條第2項、第1項、第249條
    第2項、第78條，判決如主文。
中    華    民    國   100    年    11    月    2     日
                  民事第二庭  審判長法  官  李英豪
                                    法  官  吳定亞
                                    法  官  陳慧萍
以上正本係照原本作成。
本判決不得上訴。
中    華    民    國   100    年    11    月    2     日
                                    書記官  黃靖雅